臺灣高等法院臺南分院刑事裁定
111年度毒抗字第280號
抗  告  人  何天祥  

上列抗告人因強制戒治案件，不服臺灣臺南地方法院中華民國11
1年3月22日裁定（111年度毒聲字第249號）提起抗告，本院裁定
如下：
    主  文
抗告駁回。
    理  由
一、本件抗告意旨略以：伊觀察勒戒後經評估動態因子4分，靜
    態因子57分，總分61分，然而伊從111年1月4日入所，於2月
    9日轉至觀察勒戒時，已經過1個多月，怎能評估伊有繼續施
    用毒品之傾向，故伊的評估分數應在60分以下；此外，伊得
    知評分61分時，後悔當初為何不戒菸，伊已痛定思痛下定決
    心要戒菸，且伊尚有家庭要照顧，而法律不外乎人情，爰請
    求撤銷原裁定，免予強制戒治云云。
二、按「觀察、勒戒後，檢察官依據勒戒處所之陳報，認受觀察
    、勒戒人有繼續施用毒品傾向者，檢察官應聲請法院裁定令
    入戒治處所強制戒治，其期間為6 個月以上，至無繼續強制
    戒治之必要為止，但最長不得逾1 年」，毒品危害防制條例
    第20條第2 項後段定有明文。又有無繼續施用毒品傾向之評
    估標準，並非完全以受勒戒人勒戒後之結果為準，勒戒前之
    各種情況，仍應作為評估之依據，依勒戒處所評分說明手冊
    規定，係以「前科紀錄與行為表現」、「臨床評估」及「社
    會穩定度」3項合併計算分數：㈠分數60 分以上，判定為有
    繼續施用毒品傾向。㈡50分以下判定為無繼續施用毒品傾向
    。㈢51分至59分間判定者再做整體評估後決定，若判定為有
    繼續施用毒品傾向需加註理由。…而其中之「前科紀錄與行
    為表現」係依毒品犯罪相關司法紀錄、首次毒品犯罪年齡、
    其他犯罪相關紀錄、入所時尿液毒品檢驗、所內行為表現；
    「臨床評估」係物質使用行為、合法物質濫用、使用方式、
    使用年數、精神疾病共病（含反社會人格）、臨床綜合評估
    （含病識感、動機、態度、就醫意願）；「社會穩定度」則
    係依工作、家庭等，作為判斷分數之依據。因此，評斷有無
    吸食毒品傾向，係一具體個案之臨床實務及相關事證等情綜
    合判定，有其相當之專業依據及標準，且涉及專門醫學，又
    衡酌強制戒治之目的，係為協助施用毒品者戒斷毒品之心癮
    及身癮所為之一種保安處分類型，而該評估標準係適用於每
    一位受觀察、勒戒處分之人，具一致性、普遍性、客觀性，
    綜合判斷之結果，倘其評估由形式上觀察無擅斷或濫權等明
    顯不當之情事，法院宜予尊重。　　
三、經查：抗告人前於民國110年8月8日因施用第一級毒品及於
    不詳時地施用甲基安非他命等情，經原審法院以110年度毒
    聲字第1175號於110年11月26日裁定令入勒戒處所執行觀察
    、勒戒，有上開刑事卷宗在卷可查。抗告人入所執行後，經
    評定結果，其「前科紀錄與行為表現」為25分、「臨床評估
    」為36分、「社會穩定度」則為0 分；若以動、靜態因子區
    分，其中「動態因子」為4分、「靜態因子」為57分，總計6
    1分，而判定抗告人有繼續施用毒品之傾向，有法務部矯正
    署臺南看守所111年3月16日函附「有無繼續施用毒品傾向評
    估標準紀錄表」及證明書附卷可憑（見毒偵字246號卷第58-
    61頁）。
四、抗告人雖另稱：伊於111年1月4日入所，於2月9日轉至觀察
    勒戒時，已經過1個多月，怎能評估伊有繼續施用毒品之傾
    向，；此外，伊得知評分61分時，後悔當初為何不戒菸，伊
    已痛定思痛下定決心，不再抽菸，伊尚有家庭要照顧，而法
    律不外乎人情，請求撤銷原裁定云云。然查：
　㈠本件台南看守所附設勒戒所係以110年3月26日修正後的評分
    標準，參酌抗告人毒品犯罪相關司法紀錄、首次毒品犯罪年
    齡、其他犯罪相關紀錄、所內行為表現；物質使用行為、合
    法物質濫用、使用方式、使用年數、有無精神疾病共病及其
    工作、家庭等一切因素，對抗告人進行評估而作成結論，有
    評分證明書、評估標準紀錄表在卷可參，客觀上並無違法不
    當之處，而戒治所的心理醫師具有專業智識及經驗，由其判
    定有無繼續施用毒品傾向，乃符合專業分工，所為之評估報
    告亦較公信力，抗告人指稱其已入所多時，不可能評估判定
    有繼續施用毒品傾向云云，尚非可取；至抗告人於觀察勒戒
    期既有抽菸之情，應在合法濫用物質項目評分2分，不得因
    其表示已決心要戒菸，即將此2分扣除，另抗告人雖稱要照
    顧家庭云云，但其既有毒癮尚待袪除，依法應令入戒治處所
    施以強制戒治，抗告人以此認沒必要將其令入強制戒治云云
    ，尚乏根據，殊無可取。
  ㈡從而，勒戒處所以專業的評估，審酌抗告人的「前科資料、
    行為表現」、「臨床評估」及「社會穩定性」等各種因素（
    見評估紀錄表），認其無法戒斷毒癮，而有繼續施用毒品傾
    向，自有再施以強制戒治之必要。
五、綜上所述，原審法院因而適用毒品危害防制條例第20條第2 
    項後段之規定，裁定令入戒治處所施以強制戒治，其期間為
    6 個月以上，至無繼續強制戒治之必要為止，但最長不得逾
    1 年，經核並無不合。抗告人仍執前陳詞指摘原裁定為不當
    ，為無理由，應予駁回。
六、據上論結，應依刑事訴訟法第412條，裁定如主文。　
中　　華　　民　　國　　111 　年　　4 　　月　　11　　日
                  刑事第七庭    審判長法　官  吳勇輝
                                      法　官  吳錦佳
                                      法　官  黃國永
以上正本證明與原本無異。
不得再抗告。
　　　　　　　　　　　　　　　　　　　書記官  葉宥鈞
中　　華　　民　　國　　111 　年　　4 　　月　　11　　日